臺灣臺東地方法院刑事判決
110年度訴字第30號
公  訴  人  臺灣臺東地方檢察署檢察官
被      告  羅洪先




指定辯護人  徐瑞晃律師(義務辯護)
上列被告因公共危險案件，經檢察官提起公訴（109年度偵緝字
第199號），本院判決如下：
    主  文
羅洪先放火燒燬他人所有之衣物，致生公共危險，處有期徒刑壹
年貳月。緩刑參年，並應於判決確定日之翌日起壹年內，向公庫
支付新臺幣參拾萬元。
    事  實
一、羅洪先於民國109年7月5日18時55分前之同日某時，基於放
    火燒燬他人所有之衣物及放火燒燬自己所有之電視腳架之單
    一犯意，先以不詳之方式，在其所有位於臺東縣○○市○○路0
    段00巷0號14樓之7之住宅，所分租與陽軒廷之房間內，放火
    燒燬其放在床上之衣物，再接續將其所有之電視腳架放置於
    上址住宅內之廚房瓦斯爐上，以瓦斯爐爐火燒燬，造成煙霧
    瀰漫屋內並竄至屋外，致生公共危險。嗣消防人員於同日19
    時許獲報到場(報案時間為同日18時55分許)，發覺室內佈滿
    濃煙，並有煙霧從上開房間窗戶冒出，但屋內火勢已熄滅，
    並於翌日進行火災現場之勘查；另警方亦到場蒐證、調查(
    查得羅洪先持有原放在陽軒廷房間內之毒品吸食器，及羅洪
    先於同日警詢時向警坦承有於同日17時許，使用吸食器施用
    甲基安非他命)，始悉上情。
二、案經臺東縣警察局臺東分局報告臺灣臺東地方檢察署檢察官
    偵查起訴。
    理  由
壹、程序部分：
    本判決所引用據以認定事實之各項證據，均經被告羅洪先、
    辯護人於本院審理中表示對於證據能力沒有意見（見本院卷
    第61頁），且本院於審判期日，依各該證據不同之性質，以
    提示或告以要旨等法定調查方法逐一調查，並使當事人表示
    意見，本院亦查無法定證據取得禁止或證據使用禁止之情形
    ，故認所引用各項證據資料，均具證據之適格。
貳、實體部分：
一、上開犯罪事實，業據被告於末次審判程序坦承不諱(本院卷
    第355頁)，核與證人陽軒廷於審判中具結證述之證詞一致(
    本院卷第200-215、336-341、346-350頁)，並有臺東縣消防
    局109年7月29日消調字第1090010484號函暨所附火災原因調
    查鑑定書(含現場照片28張等)、110年3月17日消調字第1100
    003655號、第1100003656號函、本院110年度毒聲字第11號
    裁定(被告於109年7月5日17時許，在其上址住處施用甲基安
    非他命，經本院裁定送勒戒處所觀察、勒戒)、慈濟大學濫
    用藥物檢驗中心109年7月13日慈大藥字第109071312號函暨
    所附檢驗總表、臺東縣警察局臺東分局109年度毒品犯罪嫌
    疑人尿液採驗作業管制紀錄表、本院109年度東原簡字第117
    號刑事簡易判決、案外人陽嘉慧之完整矯正簡表(被告上址
    住處另一房間之房客，於本案案發前已入勒戒處所觀察、勒
    戒而無可能於案發時在場)、刑案現場測繪圖、臺東縣警察
    局臺東分局扣押筆錄、扣押物品目錄表、被告109年7月5日
    警詢錄影光碟及火警報案錄音檔之勘驗結果各1份、刑案現
    場照片6張、被告毒品案照片4張、扣案吸食器照片2張在卷
    可稽(警卷第18-54頁、本院卷第69、71、99-102、231-241
    、245、253-259、263、269-273、275、332-335頁)，足認
    被告上開任意性自白核與事實相符。本件事證明確，被告犯
    行洵堪認定，應依法論科。
二、論罪科刑：　　
(一)刑事法上之「實害犯」（Verletzungsdelikte）與「危險犯
    」（Gefaahrdungsdelikte）乃相對應之概念，二者係以行
    為人之行為對於法益侵害之程度，有無發生實害結果或僅有
    危險狀態所為區分之犯罪類型。前者，係以對法益之實際侵
    害，作為處罰之根據，必須行為人之行為已經產生法益受侵
    害之實際損害；後者，則係以對法益發生侵害的危險，作為
    處罰之根據，只要行為對法益具有侵害之危險性存在，即成
    立犯罪。危險犯之特徵在於：其構成要件行為一經實現，即
    難以控制其危害之範圍，該行為在一般之社會生活關係中，
    係被認定為具有「典型之危險性」；在立法政策上，法律並
    不容許個人有判斷其危害與否之資格，故刑法有必要為特殊
    之風險行為訂定獨立之條文，以明確規範要件強化其標準行
    為模式，避免後續難以控制之實害結果發生。又危險犯可再
    分為「具體危險犯」（konkretes Gefaahrdungsdelikt）及
    「抽象危險犯」（abstraktes Gefaahrdungsdelikt）。具
    體危險犯，係指以法益侵害之具體危險發生為內容的犯罪，
    此種犯罪以法益之侵害可能具體達到現實化之程度為構成要
    件之內容，亦即立法者在構成要件上，已將具體危險狀態明
    定為構成要件要素，苟行為已該當於構成要件所規範之危險
    狀態，即行為具有發生侵害結果之可能性，該行為即應評價
    為有具體危險，而是否有發生侵害結果之可能，只須有發生
    實害之蓋然性為已足，不以已經發生實害之結果為必要。在
    立法例上，具體危險犯之規定通常使用「致生公共危險」、
    「致生‧‧‧危險」、「致生危險於‧‧‧」等文字，例如：刑法
    第174條第2項、第3項後段、第175條第1項至第3項、第184
    條、第185條、第189條之2、第193條。至於抽象危險犯，乃
    指以法益侵害之抽象危險為內容的犯罪，申言之，此種犯罪
    重視行為本身之危險性，只要行為本身含有侵害法益的可能
    性即被明文禁止實行，故此種抽象危險不屬於構成要件之內
    容。易言之，立法者預定某種行為具有高度侵害法益之危險
    ，因此將該行為本身作為構成要件要素，只要行為人之行為
    符合立法者所描述之行為態樣，即可認定其有抽象危險之存
    在，而不問事實上是否果真發生危險或發生危險之機率。屬
    抽象危險犯之罪名，例如：刑法第173條、第174條第1項、
    第183條、第185條之1、第190條之1（修法前屬具體危險犯
    ）、第191條之1。
(二)核被告所為，係犯刑法第175條第1項之放火燒燬他人所有之
    衣物，致生公共危險罪、同條第2項之放火燒燬自己所有之
    電視腳架，致生公共危險罪(按：公訴檢察官當庭更正起訴
    法條同此，參本院卷第355頁)。　　　　
(三)被告於前揭時間、地點所為之2次放火行為，係基於同一之
    放火犯意，於密切接近之時間在其住處實施，侵害同一法益
    ，各行為之獨立性極為薄弱，依一般社會健全觀念，在時間
    差距上，難以強行分開，在刑法評價上，以視為數舉動之接
    續施行，合為包括之一行為予以評價，較為合理，應論以接
    續犯之一行為(實質上一罪)。其就上開犯行，係以一行為同
    時觸犯上開2罪，為想像競合犯，依刑法第55條之規定，應
    從一重之放火燒燬他人所有之衣物，致生公共危險罪處斷。
(四)刑法上之放火罪，雖同時侵害私人財產法益，但仍以保護公
    共安全之法益為重，故其以一個放火行為燒燬多數物品，仍
    只論以一罪，而不以其所燒燬之物件數量或所有人人數，分
    別定其罪名及罪數。且放火罪原含有毀損性質在內，自無兼
    論毀損罪之餘地，附此敘明。
(五)爰審酌被告任意燒燬他人之衣物及自己之電視腳架，對公共
    安全造成一定之危險，所為自屬不該，應予非難。復考量被
    告犯後原僅坦承放火燒燬自己所有之電視腳架之犯行，而堅
    詞否認有何放火燒燬他人所有之衣物，致生公共危險之犯行
    ，嗣於審判程序之末了始坦承全部犯行之態度，兼衡其犯罪
    之手段、所生危害、放火後自行撲滅火勢、已賠償被害人陽
    軒廷之財物損失(本院卷第202頁)，及有被告前案紀錄表可
    證其前無前科紀錄(本院卷第325、326頁)，暨被告於審判中
    自陳大學畢業之教育程度，職業為中醫師，月收入約新臺幣
    10萬元，須扶養未同住之母親之生活情況等一切情狀，以被
    告責任為基礎，本於罪刑相當之比例原則，量處如主文所示
    之刑。
(六)附條件緩刑：　　
  1.按受2年以下有期徒刑、拘役或罰金之宣告，未曾因故意犯
    罪受有期徒刑以上刑之宣告者，認以暫不執行為適當者，得
    宣告2年以上5年以下之緩刑，其期間自裁判確定之日起算；
    緩刑宣告，得斟酌情形，向公庫支付一定之金額，刑法第74
    條第1項第1款、第2項第4款定有明文。
  2.查被告前無任何犯罪前科已如前述，是被告合於刑法第74條
    第1項第1款規定。被告因一時失慮致犯本案之罪，行為後已
    自行使火勢熄滅，而未造成更大之損害結果，且事後已賠償
    被害人損失，堪認其經此偵審程序及科刑判決後，應知警惕
    ，信無再犯之虞，故所宣告之罪刑以暫不執行為適當。是以
    ，依刑法第74條第1項第1款規定，宣告如主文所示之緩刑期
    間，並斟酌被告之犯後態度、個人經濟及家庭狀況等情狀，
    依同條第2項第4款規定，及命被告向公庫支付如主文所示之
    金額，以戒慎其行，用啟自新。
　3.主文所示之緩刑條件，依刑法第74條第4項規定，得為民事
    強制執行名義。另被告倘於本案緩刑期間內違反上開緩刑條
    件，情節重大，足認原緩刑宣告難收其預期效果，而有執行
    刑罰之必要時，法院得依刑法第75條之1第1項第4款規定撤
    銷其之緩刑宣告，附此敘明。　　　
據上論斷，應依刑事訴訟法第299條第1項，刑法第175條第1項、
第2項、第55條、第74條第1項第1款、第2項第4款，判決如主文
。
本案經檢察官曾揚嶺、羅佾德提起公訴，檢察官林永、林靖蓉到
庭執行職務。
中　　華　　民　　國　　110 　年　　11　　月　　 4　　日
                  刑事第三庭審判長法  官  吳宗航
                                  法  官  朱貴蘭
                                  法  官  陳昱維
以上正本證明與原本無異。
如不服本判決應於收受送達後20日內向本院提出上訴書狀，並應
敘述具體理由；其未敘述上訴理由者，應於上訴期間屆滿後20日
內向本院補提理由書（均須按他造當事人之人數附繕本）。「切
勿逕送上級法院」。告訴人或被害人對於本判決如有不服，請書
具不服之理由狀，請求檢察官上訴者，其上訴期間之計算係以檢
察官收受判決正本之日期為準。
                                  書記官  戴嘉宏　
中　　華　　民　　國　　110 　年　　11　　月　　8 　　日
附錄本案論罪科刑法條：
中華民國刑法第175條
放火燒燬前二條以外之他人所有物，致生公共危險者，處1年以
上7年以下有期徒刑。
放火燒燬前二條以外之自己所有物，致生公共危險者，處3年以
下有期徒刑。
失火燒燬前二條以外之物，致生公共危險者，處拘役或9千元以
下罰金。